Inventaris van het archief van de Hoofdintendant van de Landmacht te ''s-Gravenhage, 1881-1941
Nationaal Archief, Den Haag
1. Het korps Agenten van het Departement van Oorlog, opgerigt bij Ons besluit van den 1sten februarij 1819, Litt. K.
Zie Recueil Militair 1819, Deel I, bladz.41.
zal worden vervangen door een korps Administrateurs onder de benaming van Militaire Intendanten.
2. Dit korps zal zijn zamengesteld uit:
2 Intendanten van de 1ste klasse, op een tractement van vier duizend gulden. (f 4000.)
6 Intendanten van de 2de klasse, ieder op een tractement van drie duizend gulden. (f 3000.)
4 Onder - intendanten van de 1ste klasse, ieder op een tractement van twee duizend zes honderd gulden. (f 2600.)
4 Onder - intendanten van de 2de klasse, ieder op een tractement van achttien honderd gulden. (f 1800.)
4 Adjuncten, ieder op een tractement van twaalf honderd gulden. (f 1200.)
4. Apiranten, ieder op een tractement van zes honderd gulden. (f 600.)
Behoudende Wij Ons voor om des verkiezende, het korps te vermeerderen, met een Hoofdintendant, op een tractement van vijfduizend vijfhonderd gulden. (f 5500.)
3. In ieder van de groote militaire kommando's zal één der Intendanten met de administratieve werkzaamheden worden belast en voorts met de administratie van het korps marechaussée één der Onder - intendanten.
Het overig personeel zal bij het Departement van Oorlog of in onmiddelijk onder deszelfs bestuur behoorende betrekkin en, werkzaam wezen, en wel bijzonder bij de Directie van administratie, voor al hetgeen de betaling der armee, de kleeding, de kazernering, de geneeskundige dienst, de hospitalen, de transporten, de levensmiddelen, en het verifieren der monsterrollen betreft.
4. De Adjuncten zullen kunnen worden benoemd, om bij één der korpsen van de armee, de dienst van kapitein kwartiermeester, en de Aspiranten om die van luitenant kwartiermeester waar te nemen, in welk geval zij de tractementen aan die rangen verknocht zullen genieten, doch de uniform van het korps intendanten blijven dragen.
5. De Intendanten, belast met de admistrative dienst in de zes groote Militaire kommando's, zullen ieder voor bureaukosten, genieten achttien honderd guldens (f 1800.) 'sjaars, en de onder - Intendant belast met die van het korps marechaussée vijftien honderd guldens. (f 1500, ) 'sjaars -- zullende de bureaukosten van de Intendanten en Onder-Intendanten, die tot bijzondere administrative diensten worden bestend, door Ons telkens bij afzonderlijke besluiten worden bepaald.
6. Aan de zes Intendanten in de groote militaire kommando's zal worden goedgedaan de schadeloosstelling van fourage, voor het getal paarden vastgesteld voor de hoofd-officieren van den Generalen staf; zullende zij, daar en tegen, geene aanspraak kunnen maken, op het genot van reiskosten voor de rondreizen, welke zij, ter verrigting van hunne dienst, in die provincie waar zij hun gewoon verblijf houden, zullen moeten doen.
7. Wanneer wij er toe mogten overgaan, om eenen Hoofdintendant aantestellen, zal dezen worden geassimileerd aan den raag van Generaal Majoor.
De Intendanten van de eerste klasse, zullen worden geassimileerd aan den rang van Kolonel.
De Intendanten van de tweede klasse, aan dien van Luitenant Kolonel.
De Onder-Intendanten van de eerste klasse, aan dien van Majoor.
De Onder-Intendanten van de tweede klasse, aan dien van Kapitein.
De Adjuncten, aan dien van 1ste Luitenant.
De Aspiranten, aan dien van 2de Luitenant.
8. De benoemingen van Intendanten, Onder-intendanten en Adjuncten, zullen door Ons, op voordragt van Onzen Commissaris Generaal van Oorlog geschieden.-- De Aspiranten zullen door onzen Commissaris Generaal van Oorlog benoemd en ontslagen kunnen worden.
9. De eventueel openvallende plaatsen zullen gewoonlijk worden vervuld:
Die van Intendanten, zoo van de eerste als tweede klasse, uit de daarop onmiddelijk volgende rangen.
Die van onder-intendanten van de eerste klasse, uit de Onder-intendanten van de tweede klasse, en in bijzondere gevallen, uit de kapitein kwartiermeesters.
Die van Onder-intendanten van de tweede klasse, uit de Adjuncten, uit kapitein kwartiermeesters, of uit de eerste Luitenant kwartiermeesters, welke eenige tijd de administratie van een korps, met onderscheiding, gevoerd hebben, en die van Adjuncten, uit de Aspiranten of uit de 1ste en 2de Luitenant kwartiermeesters van de armee.
10. De Aspiranten zullen gewoonlijk gekozen worden, uit de Adjudanten onder-officieren of Sergeanten - majors, als ook uit den burgerstand, bij voorkeur uit zoodanige jongelieden, die op eene van de hooge scholen gestudeerd hebeen, en bewijzen geven van aanleg om bekwame administrateurs te worden.
11. In enkelde bijzondere gevallen zullen officieren uit de korpsen van het leger, tot Adjuncten of Onder-intendanten, en zelfs tot Intendanten kunnen worden benoemd.
12. De bevorderingen bij het korps zullen, insgelijks gewoonlijk, volgens ancienniteit plaats hebben, mits de oudste in rang volkomen aan alle vereischten tot een hoogeren rang beantwoorde; zullende echter ook aan personen van bijzondere verdiensten en bijzonderen aanleg, buitengewone bevordering kunnen worden toegekend.
13. Het korps Intendanten zal dezelfde uniform hebben als voor de Agenten is bepaald; met dien verstande nogtans dat de Intendanten van de 1ste en 2de klasse zullen dragen, die, bepaald voor de hoofd-agenten; de Onder-intendanten van de 1ste en 2de klasse, die voor de Agenten en de Adjuncten, die voor de Adjunct-agenten. De Aspiranten zullen eene uniform dragen, even als die voor de Agenten voorgeschreven, doch zonder goud borduursel.
Zie Recueil Militair 1819, Deel I. bladz. 44.
14. De Agenten en Adjunct-agenten, die in het korps Intendanten niet worden opgenomen, of, ten gevolge van de nieuwe formatie, vermindering in hunne tractementen of personele toelagen mogten ondergaan, zullen het thans door hen genoten wordende behouden, tot dat door Ons nader deswegen zal worden beschikt.
Onze Commissaris Generaal van Oorlog is belast met de uitvoering van het tegenwoordig besluit, hetwelk zal worden gebragt ter kennisse van Onzen beminden Zoon den Prins van Oranje, van Onzen Minister van Financien en van de Algemeene Rekenkamer, tot informatie en narigt.
Gegeven te 'sGravenhage, den 29 junij des jaars 1828, het vijftiende van onze Regering.
(geteekend) WILLEM.
van wege den Koning.
(get.) J.G. de Meij van Streefskerk.
Accordeert met deszelfs origineel.
De Griffier ter Staats-Secretarie.
(get.) L.H.Elias Schovel.
K.B. 27-2-1830, No 118 c
Wij Willem, bij de gratie Gods, Koning der Nederlanden, Prins van Oranje-Nassau, Groot-Hertog van Luxembourg, enz., enz., enz.
te vinden onder no 116 van heden
Admiraal Kolonel Generaal
Oorlog
Prins van Oranje
Financien
Rekenkamer
Gelet op ons besluit van heden, No. 116 waarbij de Generaal-Majoor Reuther eervol wordt ontslagen uit zijne betrekking als directeur voor de Administratie bij het Departement van Oorlog, en aanvankelijk gesteld ter beschikking van het zelve Departement; Op de voordragt van Onzen Admiraal en Kolonel Generaal van den 26 dezer La. W. – Hebben besloten en besluiten
Art.:
1. De Generaal-Majoor Reuther, wordt belast, met het oppertoezigt over de administratie bij het Leger.
2. Hij zal in die betrekking verpligt zijn, zich te ’s Hage te vestigen, en voorts ter beschikking staan, zoo van Onzen Admiraal en Kolonel Generaal, als van het Departement van Oorlog, tot het doen van Inspectien over de Administratie bij de korpsen en die der Hospitalen, ziekenzalen, bakkerijen en andere inrigtingen van soortgelijken aard.
3. Hij zal wijder gehouden zijn, onzen admiraal en Kolonel Generaal en het Departement van Oorlog, van Consideratien en advies te dienen, omtrent alle zoodanige stukken of onderwerpen, waaromtrent hij bepaaldelijk mogt worden geraadpleegd, en zich in het algemeen met de behandeling belasten van alle zaken, de Militaire administratie betreffende, welke aan hem, tot dat einde, zullen worden opgedragen.
4. Tot goedmaking der kosten voor schrijfloonen en bureaubehoeften, van allerhanden aard, wordt hem eene som van Twaalfhonderd guldens (ƒ 1200) ’s jaars toegelegd.
Onze Admiraal en Kolonel Generaal en de Directeur Generaal van Oorlog zijn belast met de uitvoering van dit besluit, waarvan afschriften zullen worden gezonden, aan Onzen beminden zoon, den Prins van Oranje, aan Onzen Minister van financien en aan de Algemeene rekenkamer, tot informatie en narigt.
Gegeven te ’s Hage des 27 febr. 1830
Willem
J.G. de Mey van Streefkerk
K.B. 13-8-1923, no. 67
's-Gravenhage, 6 maart 1923
Departement van Oorlog, IIe Afd. No. 39. Onderwerp: Organisatiewijzigingen.
Ik moge eerbiedig onder de aandacht van Uwe Majesteit brengen, dat het, tengevolge van de nieuwe vredesorganisatiën van de verschillende wapens van het leger, noodig is geworden ook wijziging te brengen in de samenstelling van:
den Grooten Staf
den Generalen Staf
den Rijkspostduivendienst
de Intendance; en
het Remontedepot,
alsmede in de bepalingen betreffende den Gouverneur der residentie.
In het vertrouwen, dat tegen het vorenstaande bij Uw Majesteit geen bezwaren zullen bestaan, veroorloof ik mij Hoogstderzelve hiernevens een 6-tal dienovereenkomstig opgemaakte ontwerp-besluiten ter bekrachtiging aan te bieden.
DE MINISTER VAN OORLOG,
coll:
Wij Wilhelmina, bij de gratie Gods Koningin der Nederlanden, Prinses van Oranje-Nassau enz, enz, enz:
IV. Overwegende, dat het noodig is wijziging te brengen in de samenstelling van het dienstvak der Intendance in tijd van vrede
Op de voordracht van Onzen Minister van Oorlog van 6 Maart 1923, IIe Afd.no. 39
Hebben goedgevonden en verstaan:
I. In te trekken het gestelde onder III van het Koninklijk besluit van 31 Juli 1918, no.45, met de daarbij behoorende bijlagen B en C, zooals dit herhaaldelijk werd gewijzigd, laatstelijk bij Koninklijk besluit van 5 Juli 1921, no.60.
II. Te bepalen:
Artikel 1.
Het dienstvak der Intendance bestaat uit: het personeel der intendanten; de compagnie intendancetroepen.
Artikel 2.
De samenstelling van het personeel der intendanten en die van de compagnie intendancetroepen is aangegeven in de bij dit besluit behoorende bijlagen A en B.
Artikel 3.
Van de 8 hoofdofficieren, die in de formatie van heet personeel der intendanten zijn begrepen - de Hoofdintendant zoo deze kolonel is, daar niet onder gerekend - kunnen 1 den rang van kolonel. 3 dien van luitenant-kolonel en 4 dien van majoor bekleeden.
III. Vorenstaande bepalingen treden in werking op een nader door Onzen Minister van Oorlog te bepalen datum.
Onze Minister van Oorlog is belast met de uitvoering van dit besluit, waarvan afschrift zal worden gezonden aan de Algemeene Rekenkamer.
's-Gravenhagen, den 12 maart 1923 (get.) Wilhelmina
De Miniser van Oorlog, (get.) van Dijk.
Bijlage A.
Behoort bij Koninklijk besluit van 12 Maart 1923, No. 67.
SAMENSTELLING VAN HET PERSONEEL DER INTENDANTEN. (1)
Geneeraal-majoor of kolonel Hoofdintendant 1 (1) Behalve het vermelde personeel behooren tot het dienstvak de reserveintendanten en de daarbij ingedeelde reserve-officieren voor speciale diensten.
Kolonenl- luitenant-kolonels- en majoors-intendanten. tooegevoegd aan den Hoofdintendant 1 (2) Hiervan 3 toegevoegd aan den Hoofintendant 1 werkzaam bij het Departement van Oorlog 2 werkzaam bij de directie van de centrale magazijnen van militaire kleeding en uitrusting (waarvan 1 als hoof der keuringscommissie) 4 bij de divisiën en 2 in de Vesting Holland.
Kolonenl- luitenant-kolonels- en majoors-intendanten. werkzaam bij het Departement van Oorlog 1
Kolonenl- luitenant-kolonels- en majoors-intendanten. bij de divisiën 4
Kolonenl- luitenant-kolonels- en majoors-intendanten in de Vesting Holland .. 1 N.B. De officieren van de intendance werkzaam bij de inrichtingen van militair onderwijs worden - voor zoover zij niet tevens een andere dienstbetrekking bekleeden - gevoerd boven de formatie van het dienstvak.
Kolonenl- luitenant-kolonels- en majoors-intendanten. Directeur van de centrale magazijnen van militaire kleeding en uitrusting 1
Kapiteins-intendanten (2) .. 12
Mij bekend, DE MINISTER VAN OORLOG,
coll:
(Vgl. Staatsalmanak. J.C. van Dijk. (18.9.1922 - 4.8.1925) 2e Ministerie Ruys de Beerenbrouck)
Bijlage B.
Behoort bij Koninklijk besluit van 12 Maart 1923, No. 67.
SAMENSTELLING VAN DE COMPAGNIE INTENDANCETROEPEN.
Eerste-luitenant commandant (1) 1 (1) Kan ook kapitein zijn.
Sergeant-majoor-administrateur - 1 (2) Het tot de compagnie behoorende aantal.
Sergeanten - 4 (3) Een door Onzen Minister van Oorlog te bepalen aantal
Korporaals - 8
Dienstplichtigen - -2
Schrijvers - -3
Mij bekend, DE MINISTER VAN OORLOG,
coll:
Instructie voor den Hoofdintendant 29-5-1876 No. 72 I en 23-6-1876 no. 34 I
Militaire Administratie No. 72 I
's Gravenhage, den 29sten Mei 1876
DE MINISTER VAN CORLOG,
Gevolg gevende aan de 's Konings besluit van 17 Mei j.l., no. 30, houdende vaststelling eener Instructie voor den Hoofd-Intendant bij de Militaire Administratie van het Leger
Brengt dat besluit en genoemde daaraan gehechte Instructie bij deze ter kennis van de onderscheidene autoriteiten van het Leger
Gelast voorts, dat deze dispositie met dat besluit en die Instructie in het Recueil Militair (Eerste Gedeelte) zal worden geplaatst tot algemene kennisgeving.
G.J.G. Klerck.
Wij WILLEM III, bij de gratie Gods, Koning Der Nederlanden, Prins van Oranje-Nassau, Groot-Hertog van Luxemburg, Enz., Enz., Enz.
Op de voordragt van Onzen Minister van Oorlog van 13 Mei 1876, Kabinet Lett. NlO
Hebben goedgevonden en verstaan:
Vast te stellen de aan dit besluit gehechte Instructie voor den Hoof-Intendant bij de Militaire Administratie van het Leger.
Onze Minister van Oorlog is belast met de uitvoering van dit besluit, waarvan afschrift zal worden gezonden aan de Algemene Rekenkamer, tot informatie.
Het Loo, den 17den Mei 1876.
WILLEM.
De Minister van Oorlog
G.J.G. de Klerck.
R.N. 1876.
Behoort bij het Koninklijk besluit van 17 Mei 1876, No. 30.
Instructie voor den Hoof-Intendant bij het Leger.
Artikel 1.
De Hoofd-Intendant bij de militaire administratie van het leger staat, in tijd van vrede, onmiddelijk onder de bevelen van den Minister van Oorlog, en heeft tot standplaats 's Gravenhage.
In tijden van oorlog treedt hij op als Intendant en Chef bij het veldleger en is als zodanig ondergeschikt aan den Opperbevelhebber van het lager. Hij houdt alsdan zijn
verblijf in het hoofdkwartier van dien Bevelhebber.
Artikel 2.
De kring zijner dienstverrigtingen strekt zich uit over al hetgeen in verband staat met het voeren der administratie over de korpsen, de administratieve inrigtingen en de magazijnen bij en de verpleging van het leger.
Hij heeft toezigt over al hetgeen de geschiktheid en de wijze van leven betreft van de Officieren en het verder personeel, behorende tot het diensvak der militaire administratie.
Hij heeft onder zijne bevelen de kompagniën hospitaalsoldaten.
Ten opzigte van dit bevel geldt voor hem het bepaalde in de Instructie voor de Divisie-kommandanten.
Artikel 3.
Hij vestigt in het bijzonder zijne aandacht op alles wat betrekking heeft:
op de verantwoording van gelden en goederen bij de korpsen en administratieve inrigtingen bij het leger, hieronder begrepen de militaire bakkerijen en de garnizoens nachtlegers
op den aanleg van magazijnen van levensmiddelen en fourages, wanneer die voedingsmiddelen, onder eigen beheer, voor 'sRijks rekening moeten worden aangeschaft
op den voorraad kleding, de uitrusting- en kampementsvoorwerpen, benevens de verdere veld-uitrusting ten behoeve van de troepen, zoowel in tijden van vrede als in die van oorlog, aanwezig
op het voerwezen en het verder materieel, dat voor de administratieve en geneeskundige dienst te velde, aanwezig moet zijn
op de verpleging, de kleeding, de liggingsvoorwerpen en het verder materieel, noodig in de zieken-etablissementen, zoowel in tijden van vrede als die van oorlog, op het zoo noodig oprigten van tijdelijke hospitalen en ambulances, alsmede op de hupmiddelen, welke door het Hoofdbestuur van de vereeniging "het Roode Kruis" worden verstrekt, een en ander in overleg met den Inspecteur van de geneeskundige dienst der Landmagt
op het approvisioneren van vestingen en forten, in tijden van oorlog of van voorbereiding daartoe, en op de plaatsing der voorrand- en aanvullingsmagazijnen
op het gebruik van spoorwegen, stoomboten, enz. tot het aanvoeren der noodige behoeften, een en ander in overleg met den Chef van den Generalen Staf.
Hij doet aan den Minister van Oorlog de noodige voorstellen tot aanschaffing, aanvulling en onderhoud.
Artikel 4.
Hij is belast met het verzamelen van statistieke gegevens, die uit een oogpunt van militaire verpleging belangrijk zijn, en van (vooral verduurzaamde) levensmiddelen op de voornaamste stapelplaatsen, het aantal paarden, de beschikbare voertuigen, den staat der wegen in de verschillende jaargetijden, de steden en dorpen waar groote gebouwen aanwezig zijn, geschikt voor hospitalen, magazijnen, enz., groote particuliere bakkerijen, brood en meelfabrieken, voorname fabrieken voor uitrusting, groote werkplaatsen, enz. Voor deze gegevens worden tabellen aangelegd.
Artikel 5.
Hij doet aan de Minister de noodige voorstellen om bij opkomend oorlogsgevaar, onmiddelijk te voorzien in de dienst der militaire intendance bij het hoofdwartiet, de divisiën en de brigades van het veldleger, bij de militaire afdeelingen en inrigtingen in de liniën van de defensie.
De Instructiën voor de Officieren, met die diensten belast of te belasten, worden door hem ontworpen en ter goedkeuring aan den Minister van Oorlog gezonden.
Hij deelt de Instructiën aan de betrokken Officieren mede, zodat zij bij opkomend oorlogsgevaar en bij verschillende oorlogstoestanden, op de hoogte zijn van hunne taak, of, indien zij hunne functiën reeds in vredestijd vervullen, van de wijze hoedanig zij in de bedoelde omstandigheden hebben te handelen.
Artikel 6.
Bij het leger te velde heeft hij de directie en het toezigt over het voerwezen, aan de administratie van het leggentoegevoegd, en regelt de dienst der extra-parken, welke hij doet zanenstellen. Hij neemt maatregelen tot het samenbrengen van levensmiddelen, fourrages en brandstoffen, zorgt voor het aanleggen van magazijnen zoowel voor die benodigdheden als voor kleeding, nachtligging, equipements- en kampementseffecten, van bakkerijen, slagterijen, en regelt daarop te houden toezigt, de uitgifte aan de korpsen en de verantwoording deswege.
Hij is belast met het oprigten van en het houden van toezicht over de veldhospitalen en ambulances en waakt dat al hetgeen tot deze dienst behoort zich in goeden en completen staat bevindt. Al wat het varvoer en de verpleging der zieken en geworden den betreft is, in overleg met den Chef van de geneeskundige dienst te velde, aan zijne zorg toevertrouwd.
Hij is bevoegd alle, door den betaalmeester te velde aan te houden, registers na te zien en inzage te nemen van zijne administratie en van de krijgskas.
Hij houdt toezigt over de dienst van de veldpost en verifieert de uitgaven, die daarvoor ten laste van het Departement van Oorlog worden gebracht.
Hij regelt, naar gelang hunner rangen en geschiktheid, de dienstbestemming der aan hem toegevoegde leden van het personeel der militaire administratie.
Artikel 7.
Hij geeft onmiddelijk gevolg aan de bevelen betreffende de administratieve dienst van het veldleger, hem door den Opperbevelhebber gegeven op eigen verantwoordelijkheid.
Hij vraagt diens bevelen omtrent al de maatregelen voor de uitoefening van die dienst, bepaaldelijk bij voorgenomen bewegingen der troepen.
Artikel 8.
Hij treedt in voerleg met den Chef van den Generalen Staf ten aanzien van den tijd en de wijze, waarop de distributiën aan het leger zullen geschieden, over het geven van escorten en wachten bij convooijen, magazijnen, hospitalen, ambulances, enz., omtrent het evacueren van zieken en gekwetsten en allen onderwerp-en waarbij zamenwerking noodig is.
Hij ontvangt van den Chef van den Generalen Staf eene opgaaf van de sterkte van het leger, alsmede de voor hem noodige uittreksels van de dagorders en instructiën, door den Opperbevelhebber uitgevaardigd, waarbij de dienst der militaire administratie kan betrokken zijn.
Hij brengt de ontvangen bevelen, dagorders, enz., voor zover noodig, ter kennis van de militaire intendanten en van de Chefs der overige administratieve diensten.
Artikel 9.
Hij tracht de verzamelde statistieke gegevens van de landstreek, waar het leger zich ophoudt, zoo volledig mogelijk te maken.
Zoodra het leger zich buiten de grenzen van het Rijk bevindt, zorgt hij dat de registers van den burgerlijken stand worden aangelegd en aangehouden door de daartoe bestemde Officieren.
Hij maakt alsdan dadelijk tarieven, aanwijzende de verhouding tusschen de Nederlandsche maten, gewichten en geldspeciën en die van het land, waar het leger zich bevindt en maakt die aan het leger bekend.
Artikel 10.
Hij houdt, op tijdstippen door den Minister te bepalen, inspectiën over de kompagniën hospitaalsoldaten, over de administratie bij de korpsen, over de magazijnen en de verdere etablissementen en inrigtingen, in artikel 3 aangewezen.
Hij doet zich bij die inspectiën vergezellen door den Noofd-officier aan hem toegevoegd of door een officier van het personeel der militaire administratie, daartoe, op zijne aanvraag, door den Minister aan te wijzen.
Na den afloop van elke inspectie, doet hij van zijne bevinding verslag aan den Minister.
Artikel 11.
Hij correspondeert met en is gerechtigd tot het vragen van inlichtingen aan den Chef van den Generalen Staf, de Inspecteurs en Directeurs der verschillende wapens en diensvakken, de Divisie-kommandanten en de Bevelhebbers in de militaire afdelingen omtrent alle onderwerpen tot den kring zijner dienstbetrekking behoorende.
Hij is gehouden, desgevorderd, aan genoemde autoriteiten de noodige medeelingen te verstrekken, in het belang van de aan hun toevertrouwde dienst.
Artikel 12.
De verzoeken om een huwelijk aan te gaan, de voordragten en aanvragen tot het bekomen van pensioen, van non-activiteit en van ontslag uit den dienst, de voordragten tot het bijeenroepen van een raad van onderzoek, alsmede de conduitelijsten betreffende de Officieren van het personeel der militaire administratie, worden hem ter inzage gezonden door de Inspecteurs de wapens en de Bevelhebbers in de militaire afdelingen.
Hij zendt ze daarna, desvereischt van zij consideratiën voorzien, aan gemelde autoriteiten terug.
Artikel 13.
De aanvragen om verlof voor langer dan ééne maand, ten behoeve van de Officieren in art. 12 aangeduid, worden door hem voor gezien geteekend en voor zooveel noodig met zijne consideratiën en zijn advies aangevuld.
Artikel 14.
Hij ontvangt de voordragten tot aanstelling of ontslag van de geëmploijeerden bij de militaire ziekeninrigtingen, mentsvoorwerpen, van nachtligging en bij de militaire bakkerijen, niet ter begeving staande van de toeziende chefs over die inrigtingen, en onderwerpt ze, voorzien van zijn advies, aan den Minister.
Artikel 15.
Hij doet jaarlijks, in Januarij, verslag aan den Minister van Oorlog, omtrent de uitoefening van de dienst, aan zijn toezigt onderworpen, en mededeeling van de gegevens, door hem, voor de verpleging van het leger in tijd van oorlog of van voorbereiding daartoe, verzameld.
Artikel 16.
Hij behoeft verlof van den Minister om zich in zijn persoonlijk belang van zijne standplaats te verwijderen.
Bij dringende omstandigheden is hij bevoegd, zich zonder voorafgaande magtiging, voor den tijd van hoogstens acht dagen, naar die plaats of plaatsen van het Rijk te begeven waar zijne tegenwoordigheid noodig is, mits hij daarvan onverwijld kennis geve aan den Minister.
Artikel 17.
Bij ontstentenis wordt, in afwachting dat in zijne dienst door den Minister zal zijn voorzien, de dienstcorrespondentie, op last, gevoerd door den Hoofdofficier, aan hem toegevoegd.
Militaire Administratie. No. 34 I.
's Gravenhage, den 23sten Junij 1876.
DE MINISTER VAN OORLOG,